【裁判字號】    89,易,325
【裁判日期】    890426
【裁判案由】    違反勞動基準法
【裁判全文】
臺灣士林地方法院刑事判決                          八十九年度易字第三二五號
    公  訴  人  臺灣士林地方法院檢察署檢察官
    被      告  甲○○
右列被告因違反勞動基準法案件，經檢察官提起公訴（八十九年度偵字第一一八五八
號），本院判決如左：
    主  文
甲○○違反女工不得於午後十時至翌晨六時之時間內工作之規定，處罰金壹萬元，如
易服勞役，以參佰元折算壹日。
    事  實
一、甲○○係址設臺北縣八里鄉五洲新村十三之三號喜相逢茶藝館負責人，於該茶藝
    館內提供小菜、酒類及茶品予顧客點用而經營餐廳業；竟自民國八十八年十一月
    二日起，未提供完善之安全衛生設施，且未經主管關核准或具備勞動基準法第四
    十九條但書之其他法定原因，即僱用女姓員工蘇素霞及吳桂芳二人，且令其二人
    分別於午後十時至翌晨一時止（公訴人誤為至翌晨零時止）及午後十時至翌晨零
    時止，在上址茶藝館內從事服務生之工作。迄八十八年十一月九日晚間十時五十
    分許，為警在上址當場查獲，始知上情。
二、案經臺北縣警察局蘆洲分局報請臺灣士林地方法院檢察署檢察官偵查起訴。
    理  由
一、訊據被告甲○○坦承確自八十八年十一月二日起，僱用女姓員工即蘇素霞、吳桂
    芳二人在所經營之喜相逢茶藝館內從事服務生工作、且該茶藝館之安全衛生設備
    與措施並未經勞動檢查機構檢查合格之事實不諱（見本院八十九年四月十九日審
    判筆錄），惟辯稱：伊當時係安排吳桂芳工作時間為下午三時至晚間十時止，蘇
    素霞工作時間則自下午五時至晚間十二時止，伊因不懂相關法令才未申請檢查安
    全衛生設備云云。然查：被告於檢察官偵查時已供承：確有僱用蘇素霞及吳桂芳
    二人在晚間十時以後工作等語屬實（見檢察官八十八年十二月二十三日訊問筆錄
    ）；而有關蘇素霞及吳桂芳確受僱於上址喜相逢茶藝館、且分別於午後十時以後
    至翌晨一時止、及於午後十時以後至翌晨零時許，仍在上址茶藝館從事工作等情
    ，亦據證人蘇素霞及吳桂芳於警訊時證述明確（見蘇素霞及吳桂芳於八十八年十
    一月九日警訊筆錄）；即被告於本院審理提示前開證詞時，亦表示：並無意見等
    語（見本院八十九年四月十九日審判筆錄）。是被告所辯：僅安排女工蘇素霞在
    晚間十時以後工作云云，自難憑採。再查：被告所經營茶藝館內確提供小菜、酒
    類及茶品予客人現場點用乙節，已經被告陳明屬實（見檢察官八十八年十二月二
    十三日訊問筆錄）；是核茶藝館實類屬餐廳業，而應受勞動基準法之規範，有行
    政院勞工委員會八十八年十二月十五日台八十八勞動一字第五三八八一號函附卷
    可稽；而勞動基準法第三十條之一第一項第四款、第四十九條但書所規定雇主應
    提供完善安全衛生設施，則係指雇主對於擬使女工從事夜間工作之工作場所安全
    衛生設備與措施應經勞動檢查機構檢查合格，未經檢查合格，該事業單位應不得
    使女工於午後十時至翌晨六時之間工作等情，亦經卷附行政院勞工委員會八十六
    年七月八日台（八六）勞動三字第二八四九八號函釋甚明；查被告所經營茶藝館
    確未經勞動檢查機關檢查合格乙節，有行政院勞工委員會北區勞重檢查所八十九
    年元月十一日台八十九勞北檢製字第０一七五號函在卷可據，而被告猶僱用上揭
    女工二名於晚間十時後從事工作，已如前述；從而，本件事證已臻明確，被告犯
    行洵堪認定，應依法論科。
二、核被告所為，係違反勞動基準法第四十九條第一項前段之女工不得於午後十時至
    翌晨六時之時間工作之規定，應依同法第七十七條之規定處斷。被告雖同時僱用
    蘇素霞及吳桂芳二人而違反上開規定，惟所侵害之法益僅一社會法益，應屬單純
    一罪。爰審酌被告素行、犯罪之動機、目的、手段、犯罪所生之損害，及犯罪後
    態度等一切情狀，量處如主文所示之刑，並諭知易服勞役之折算標準。
據上論斷，應依刑事訴訟法第二百九十九條第一項前段、勞動基準法第七十七條、刑
法第十一條前段、第四十二條第二項、罰金罰鍰提高標準條例第二條，判決如主文。
本案經檢察官李學到庭執行職務
中      華      民      國      八十九      年    四    月    二十六    日
                                  臺灣士林地方法院刑事第三庭
                                      法  官  李  瑜  娟
右正本證明與原本無異。
如不服本判決，應於判決送達後十日內，向本院提出上訴狀。
                                      書記官  劉  政  惠
中      華      民      國      八十九      年    四    月    二十九    日
勞動基準法第七十七條
  違反第四十二條、第四十四條第二項、第四十五條、第四十七條、第四十八條、第
  四十九條或第六十四條第一項規定者，處六月以下有期徒刑、拘役或科或併科二萬
  元以下罰金。


司法院資訊處製作；財團法人民間司法改革基金會備份。
